# Hojas de datos en el campo

Por: RLT, Nhora, Demetria, Anne....

La hoja de recoleccion de datos deberia estar preparada antes de ir al campo y estar sobre papel que es impermeable y escribir con lapiz.   Ese ultimo punto es bien importante ya que la gran mayoria de los boligrafos son soluble en agua y si el papel se moja ud puede perder sus daos.  RECUERDA que no se puede regresar en el tiempo y recoger los datos. Si Ud tiene su hoja de datos en el laboratorio y se le cae la taza cafe y fue escrito con boligrafo se puede perder los datos.  No se arriega.

es importante tener la lista completa de todos los individuos en la hoja de datos, ya que esto le ayuda asegurarse durante el muestreo que no se le olvida ningun individuo.  Datos olvidado no se puede recuperar


Hoja en blanco para llevarse


```{r}
library(tidyverse)
library(gt)
Hoja_de_campo = tribble(
  ~Número_de_Ind, ~Etapa, ~Cantidad_flores_abierta, ~Cantidad_capullo, ~ Cantidad_Frutos, ~Numero_Hojas, ~Ancho_hoja_mm, ~etc,
  23001,"...","...","...","...","...","...","...",
  23002,"...","...","...","...","...","...","...",
  23003,"...","...","...","...","...","...","...",
  23004,"...","...","...","...","...","...","...",
  23005,"...","...","...","...","...","...","...",
  24006,"...","...","...","...","...","...","...",
  24007,"...","...","...","...","...","...","...",
  24008,"...","...","...","...","...","...","...",
  
)

Hoja_de_campo %>% gt()
```


Usando ejemplo de Tremblay [] y su codificación 

 - p == **plantula**.
 - j == **juvenil**
 - A0 == **adulto non-reproductivo**
 - A1 == **adulto reproductivo**
 - M = **muerto** 

Hoja llena al final del muestreo

```{r}
library(tidyverse)
library(gt)
Hoja_llena = tribble(
  ~Número_de_Ind, ~Etapa, ~Cantidad_flores_abierta, ~Cantidad_capullo, ~ Cantidad_Frutos, ~Numero_Hojas, ~Ancho_hoja_mm, ~etc,
  23001,"p",NA, NA,NA,NA,NA,NA,
  23002,"j",NA, NA,NA,2,10,NA,
  23003,"A1",5, 10,1, 5,32,NA,
  23004,"Ao",0, 0,0,2,14,NA,
  23005,"m",NA, NA,NA,NA,NA,NA,
  24006,"p",NA, NA,NA,NA,NA,NA,
  24007,"j",NA, NA,NA,1,7,NA,
  24008,"p",NA, NA,NA,NA,NA,NA,
  
)

Hoja_llena %>% gt()
```


Nota que solamente los individuos 23003 y 23004 son adultos, uno tiene flores, capullos y frutos y el otro nada.   A todos los adultos hay que llenar la informacion, no dejarlo en blanco.  Para las otras etapas, no es necesario llenar la mayoria de las columnas ya que para las plantulas y muertos no PUEDEN tener esas, pero los juveniles, se puede llenar la cantidad de hojas y sus tamaño.  Nota que el individuo 23005 se murio. 


Esa misma estructura de recoger los dados puede ser utilizado para ponerlo en una hoja de MSExcel, Google Sheet o MacOS Numbers.  

